【裁判字號】    98,裁,2917
【裁判日期】    981130
【裁判案由】    地價稅
【裁判全文】
最  高  行  政  法  院  裁  定
                                      98年度裁字第2917號
聲  請  人  華廣實業股份有限公司
代  表  人  甲○○
上列聲請人與相對人彰化縣政府地方稅務局間地價稅事件，對於
中華民國98年4月23日本院98年度裁字第1001號裁定，聲請再審
，本院裁定如下：
    主  文
再審之聲請駁回。
再審訴訟費用由聲請人負擔。
    理  由
一、按依行政訴訟法第283條準用同法第273條第1項第1款及第13
    款規定，確定裁定有「適用法規顯有錯誤」或「當事人發見
    未經斟酌之證物或得使用該證物者」之事由，固得聲請再審
    。惟所謂「適用法規顯有錯誤」，係指原裁判所適用之法規
    與該案應適用之現行法規相違背，或與解釋判例有所牴觸者
    而言，至於法律上見解之歧異，聲請人對之縱有爭執，要難
    謂為適用法規顯有錯誤，而據為再審之理由，有本院62年判
    字第610號判例可循。另所謂「當事人發見未經斟酌之證物
    或得使用該證物者」，須該證物在前訴訟程序事實審言詞辯
    論終結前已經存在，因當事人不知有此證物或因故不能使用
    該證物，致未經斟酌，現始知之或得使用者為限。
二、本件聲請人對本院98年度裁字第1001號裁定（下稱原裁定）
    聲請再審，聲請意旨略以：(一)司法院釋字第619號解釋所謂
    屆滿一年失其效力，僅係為配合法律制度修正，給予機關過
    渡期間，使其得以修改或重新訂定法規，非指違憲之命令或
    條文仍得繼續適用一年或兩年。是相關行政機關自不應、亦
    無從再執該業經大法官宣告違憲之行政命令，以失效期限尚
    未屆至為由，續行援引該違憲行政命令對人民課處不利益處
    分。本件原裁定仍認經大法官會議宣告違憲之土地稅法施行
    細則第15條仍屬有效而得以繼續適用，顯屬適用法規顯有錯
    誤。(二)聲請人再為避免鉅額之地價稅及罰鍰之繳納導致無法
    存續，業已與工業局取得同意，將就系爭土地分類一事，作
    出有利於聲請人之認定，從而，聲請人亦再次以98年4月29
    日廣字第0001號函，函請工業局確認系爭土地應編列為何種
    用地，工業局亦已著手擬研回函中。基此，98年4月29日廣
    字第0001號函係屬本件系爭土地為農牧用地之重要證據，如
    經斟酌，聲請人即無庸繳納地價稅及罰鍰云云。為此，依行
    政訴訟法第273條第1項第1款及第13款規定聲請再審。
三、經查：(一)司法院釋字第619號解釋雖認土地稅法施行細則第
    15條規定逾越母法之規定，與法律保留原則之意旨不符，牴
    觸憲法第23條規定，惟該解釋於解釋文明白揭示係應於解釋
    公布之日起至遲於屆滿1年時失其效力。又「‧‧‧憲法上
    行為是否違憲與其他公法上行為是否違法，性質相類。公法
    上行為之當然違法致自始不生效力者，須其瑕疵已達重大明
    顯之程度始屬相當，若未達此一程度者，則視瑕疵之具體態
    樣，分別定其法律上效果。是故設置憲法法院掌理違憲審查
    之國家( 如德國、奧地利等)，其憲法法院從事規範審查之
    際，並非以合憲、違憲或有效、無效簡明二分法為裁判方式
    ，另有與憲法不符但未宣告無效、違憲但在一定期間之後失
    效，尚屬合憲，但告誡有關機關有轉變為違憲之處，並要求
    其有所作為予以防範等不一而足。本院歷來解釋憲法亦非採
    完全合憲或違憲之二分法，而係建立類似德奧之多樣化模式
    ‧‧‧」司法院釋字第419號解釋理由書業已闡述司法院憲
    法解釋並非採合憲、違憲之二分法，而係採多樣化模式，參
    酌司法院釋字第188號解釋意旨：「中央或地方機關就其職
    權上適用同一法律或命令發生見解歧異，本院依其聲請所為
    之統一解釋，除解釋文內另有明定者外，應自公布當日起發
    生效力。．．．」，則解釋文另定其失效日者，應以解釋文
    所定之日為失效日。茲司法院釋字第619號解釋既已明定土
    地稅法施行細則第15條應自該解釋公布之日即95年11月10日
    起，至遲於屆滿1年時，失其效力，在該解釋所定期限屆滿
    前，土地稅法施行細則第15條仍屬有效。本件原處分作成時
    土地稅法施行細則第15條既非無效，相對人以聲請人違反當
    時土地稅法第41條規定，依土地稅法第54條規定予以處罰，
    並無不合。是聲請人所爭執者，應屬法律上見解之歧異，要
    難謂為適用法規顯有錯誤，而據為再審之理由。其再審之聲
    請顯無再審理由，應予駁回。(二)系爭98年4月29日廣字第000
    1號函，係聲請人於98年4月29日函請經濟部工業局就其所有
    座落彰化縣員林鎮○○○段田中央小段159地號等土地應編
    列為何種用地乙案予以核示，晚於原確定裁定之裁定日期（
    98年4月23日），自非原確定裁定當時業已存在而為聲請人
    所不知或不能使用之證物，自不符首揭行政訴訟法第273條
    第1項第13款規定之要件，聲請人據以為再審之聲請，自非
    有理，應予駁回。(三)從而，聲請人主張原確定裁定有行政訴
    訟法第273條第1項第1款及第13款規定之再審事由，聲請再
    審，揆諸首揭規定，殊難認有再審理由，應予駁回。
四、據上論結，本件聲請為無理由。依行政訴訟法第283條、第2
    78條第2項、第104條，民事訴訟法第95條、第78條，裁定如
    主文。
中    華    民    國    98    年    11    月    30    日
                    最高行政法院第三庭
                        審判長法官  高  啟  燦
                              法官  陳  鴻  斌
                              法官  劉  介  中
                              法官  黃  合  文
                              法官  王  碧  芳
以  上  正  本  證  明  與  原  本  無  異
中    華    民    國    98    年    12    月    2     日
                              書記官  邱  彰  德


司法院資訊處製作；財團法人民間司法改革基金會備份。
